【裁判字號】    98,台上,5342
【裁判日期】    980917
【裁判案由】    違反毒品危害防制條例
【裁判全文】
最高法院刑事判決            九十八年度台上字第五三四二號
上  訴  人  台灣高等法院檢察署檢察官
被      告  甲○○
上列上訴人因被告違反毒品危害防制條例案件，不服台灣高等法
院中華民國九十八年七月二十三日第二審判決（九十八年度上訴
字第一三八六號，起訴案號：台灣台北地方法院檢察署九十七年
度偵字第一五九五六、一七四一三、二二八五０號），提起上訴
，本院判決如下：
    主  文
原判決關於民國九十七年二月間轉讓禁藥部分撤銷，發回台灣高
等法院。
    理  由
本件原判決以被告甲○○於民國九十七年二月間某日，轉讓第二
級毒品亦屬禁藥之甲基安非他命予汪自強部分之犯行，罪證明確
，因而撤銷第一審此部分論被告販賣第二級毒品罪之科刑判決，
改判論被告以明知為禁藥而轉讓罪，處有期徒刑壹年，及為相關
從刑之諭知，固非無見。
惟查：(一)、證據之證明力固由法院自由判斷，但其判斷不能違反
經驗法則與論理法則，否則其自由判斷之職權行使，即與採證法
則有違。本件關於被告於九十七年二月間交付甲基安非他命予證
人汪自強部分，檢察官起訴意旨認被告係涉犯毒品危害防制條例
第四條第二項販賣第二級毒品罪嫌。原審雖援引證人汪自強於第
一審所證：「我打電話給甲○○，問他能否幫我拿到安非他命（
按應為甲基安非他命），他說有，我們約在新店的民族路的加油
站口，甲○○拿給我的一公克安非他命，金額是新台幣（下同）
三千元，當時我身上不夠，他叫我事後再補，錢至今我尚未給他
」、「（九十七年一、二月）我打電話給甲○○，我請他幫我問
安非他命，他說有，金額大約三千元，我的聯絡內容是這樣，我
是叫他幫我問」等語（見第一審卷第七十七頁），並採信被告所
謂：汪自強委託伊買甲基安非他命，因為他沒有錢就沒有賣給他
，伊亦未找朋友賣甲基安非他命給汪自強，伊是他朋友，就算送
給他，伊未賺取差價，也沒有跟他收錢之辯解，認被告並無營利
之意圖，所為僅構成轉讓甲基安非他命，乃變更起訴法條改論以
藥事法第八十三條第一項轉讓禁藥之罪。然卷查證人汪自強於偵
查中結證：「（問：施用毒品之來源？）跟被告買的」、「（問
：如何向被告購買？）我都是先打電話給被告，約定地點，碰面
後才跟被告講說我要買的毒品的價格，我與被告都是當場一手交
錢一手交貨」、「（問：電話中既然沒有向被告說明購買數量，
被告為何當場就能給你毒品？）因為我買的量也不多，所以被告
能提供」、「（問：購買過幾次？）二次」、「（問：購買之時
地？）第一次是在九十七年二月間，地點是在新店市○○路與北
新路口的加油站；第二次是在九十七年七月五日凌晨，地點是在
碧潭旅社的房間裡，幾號房我不清楚，因為我剛好打給被告時，
他向我表示那個晚上他剛好住在那裡」、「（問：交易之價格為
何？）第一次是三千元，重量我不確定。第二次我是給被告一千
元，但是我到碧潭旅社找被告時，被告請我施用安非他命（按應
為甲基安非他命），我自己拿一千元補貼給被告」各語。檢察官
聽聞證人汪自強之證述後，當庭告以其所稱之第二次買賣應非購
買毒品之行為，汪自強遂繼續供稱：「（問：對於諭知事項有何
意見？）我以為我有給被告錢就是買賣，我第二次去找被告，純
粹是去找被告喝酒，到場後被告才請我施用。那實際上我跟被告
一手交錢一手交毒品，就只有一次」、「（問：為何要供出毒品
來源？）因為實際上確實是向被告購買毒品」、「（問：施用毒
品幾次？）我只施用過二次，一次是向被告購買，一次是被告請
我」、「（問：被告之電話幾號？）0000000000，我是用公共電
話撥打被告手機」等情（見偵字第一五九五六號卷第三十、三十
一頁）。證人汪自強於偵查中已就其向被告「購買」甲基安非他
命之經過，證述詳盡，檢察官並就證人汪自強所稱被告第二次交
付甲基安非他命之行為，告以該部分在法律上並非購成販賣毒品
，證人汪自強聽聞之後，仍堅稱：九十七年二月間第一次自被告
處取得三千元之甲基安非他命，是向被告購買，且與被告一手交
錢一手交貨等語甚詳。證人汪自強於偵查中所稱：於九十七年二
月間係第一次向被告「購買」甲基安非他命，且三千元已付清；
顯與其於第一審另證稱：係以電話要被告「幫忙問」甲基安非他
命，三千元至今仍未給被告之情節，不相一致。原判決應就證人
汪自強前後不一之證言，詳加闡述其採取或捨棄之心證理由，方
足以昭折服。再卷查證人汪自強於警詢僅供稱：「……我於今（
九十七）年一月底時，在新店民族街，以三千五百元之代價向甲
○○購得一克之安非他命（按應為甲基安非他命）」等語（見偵
字第一五九五六號卷第十五、十六頁），其並未向警供述款項已
否付清，且警詢除所供稱代價三千五百元，與偵查中所稱三千元
不符外；證人汪自強於警詢所供較為簡單，於偵查中之陳述則甚
為詳盡，檢察官亦係依自行偵查之所得提起公訴，並非採用證人
汪自強警詢筆錄作為依據。證人汪自強於第一審所稱：「我當時
來開庭時，那是我在永和分局做的筆錄，警員叫我提供交易的時
間，員警跟我說只要提供交易的時間就可以了，他們誤導我說甲
○○害我被抓，員警說會幫我跟法官求情，會減輕我勒戒的時間
，我在偵查中有跟檢察官表示我當時的筆錄有問題，檢察官當時
唸我之前在永和分局做的筆錄，我當時想跟檢察官說錢我尚未拿
給他，我想要這樣反應，檢察官當時沒有給我機會讓我回答」等
語（見第一審卷第七十八頁），顯與偵查筆錄所載不符。乃原判
決未詳加比對調查，審慎研判，以定其取捨，乃遽行採信證人汪
自強上揭第一審之證言，而為被告有利之認定，其論斷自有可議
，採證亦難謂適法。(二)、按毒品危害防制條例第四條第二項之販
賣第二級毒品罪，不以販入之後復行賣出為要件；祇須以營利為
目的，販入或賣出，有一於此，即已成立。被告於九十七年二月
間已交付價值三千元之甲基安非他命一包予證人汪自強，此為原
判決所認定之事實。則應深究者，厥為被告是否基於營利之意圖
而交付該包甲基安非他命；倘為肯定，則證人汪自強已否交付三
千元之對價予被告，並不影響被告販賣罪責之成立。乃原審未予
以釐清究明，遽以被告迄被查獲時，仍未向汪自強收取該三千元
等情，資為被告有利之論據之一，併有未合。上訴意旨執以指摘
原判決不當，尚非全無理由；且因第三審法院應以第二審判決所
確認之事實為判決基礎，刑事訴訟法第三百九十四條第一項前段
定有明文，原判決上述之違背法令，影響於事實之確定，本院無
可據以為裁判，應認原判決關於被告九十七年二月間轉讓禁藥予
汪自強部分，有撤銷發回更審之原因。
據上論結，應依刑事訴訟法第三百九十七條、第四百零一條，判
決如主文。
中    華    民    國  九十八  年    九    月   十七   日
                      最高法院刑事第九庭
                          審判長法官  邵  燕  玲
                                法官  李  伯  道
                                法官  孫  增  同
                                法官  李  英  勇
                                法官  李  錦  樑
      本件正本證明與原本無異
                                      書  記  官
中    華    民    國  九十八  年    九    月  二十三  日
                                                      Ｅ


司法院資訊處製作；財團法人民間司法改革基金會備份。
